【裁判字號】    99,消債抗,32
【裁判日期】    990929
【裁判案由】    免責
【裁判全文】
臺灣桃園地方法院民事裁定            99年度消債抗字第32號
抗  告  人  甲○○
代  理  人  李宏文律師
上列抗告人因消費者債務清理條例免責事件，對於中華民國99年
7 月30日本院99年度消債聲字第25號裁定提起抗告，本院合議庭
裁定如下：
    主  文
抗告駁回。
抗告程序費用新臺幣壹仟元由抗告人負擔。
    理  由
一、按法院裁定開始清算程序後，債務人有薪資、執行業務所得
    或其他固定收入，而普通債權人之分配總額低於債務人聲請
    清算前2 年間，可處分所得扣除自己及依法應受其扶養者所
    必要生活費用之數額者，法院應為不免責之裁定，但債務人
    證明經普通債權人全體同意者，不在此限，消費者債務清理
    條例第133 條定有明文。揆其立法理由係為免債務人濫用清
    算程序以獲免責，並敦促有清償能力者，利用薪資、執行業
    務所得或其他固定收入清償債務而免責，爰以債務人聲請清
    算前2 年間，可處分所得扣除自己及依法應受其扶養者所必
    要生活費用之數額為計算基礎，以為裁定免責之依據，進而
    保障債權人可受最低清償。
二、本件抗告意旨略以：伊因患有嚴重心臟疾病，時常病發送醫
    急診治療，醫生亦認伊無法從事勞力活動，是故伊之工作能
    力較常人為低，且因該病之故無法尋得正常工作，目前僅依
    靠於市場擺攤，每月平均約新台幣（下同）1 萬元之收入。
    伊聲請清算時，本院計算伊之每月生活開銷為1 萬2,150 元
    ，然伊之每月所得僅為1 萬元，則伊聲請本件清算前2 年間
    ，可處分所得扣除必要生活開支已遠低於零元，若依原裁定
    理由所稱：「本院前揭裁定開始清算程序後，聲請人顯有固
    定收入所得，而本件係裁定開始清算程序並同時裁定終止清
    算程序，故普通債權人並未受分配，其分配總額為零元，顯
    然低於聲請人聲請清算前2 年間，可處分所得扣除自己所必
    要生活費用之數額。此外，聲請人又無法提出業經普通債權
    人全體同意之證明，則依上開規定，本件債務人不得免責」
    等語，顯然矛盾。蓋普通債權人並未受分配，其分配總額為
    零元，顯然等於伊聲請清算前2 年間，可處分所得扣除自己
    所必要生活費用之數額，應符合免責之條件。以伊之收入勉
    力維生已有困難，且伊尚積欠醫療費用及健保費2 萬餘元，
    目前已遭停止健保，實已無力償還債務，又伊亦無消費者債
    務清理條例第134 條各款所定之事由，原裁定未加詳查，而
    予以清算不免責之裁定，顯有違誤，為無理由，為此提起本
    件抗告，並聲明：原裁定廢棄，抗告人即債務人應准予免責
    等語。
三、經查，依抗告人所自陳：伊目前於市場擺攤，每月收入約為
    1 萬元等語，堪認本件於法院裁定開始清算程序後，抗告人
    仍有薪資、執行業務所得或其他固定收入，依上開規定，如
    抗告人之普通債權人之分配總額低於伊聲請清算「前」2 年
    間，可處分所得扣除自己及依法應受其扶養者所必要生活費
    用之數額，即應為不免責之裁定，先予敘明。次查，抗告人
    於民國99年2 月10日聲請清算時，陳報自聲請清算前2 年必
    要支出之數額總計為21萬6,000 元，即每月9,000 元（包含
    房租3,000 元、餐費及雜費5,000 元、水電瓦斯費1,000 元
    ），聲請前2 年之收入總計為24萬元（即自97年1 月開始擺
    攤），每月收入為1 萬元，有抗告人提出之蓋有本院戳章之
    聲請狀、財產及收入狀況說明書在卷足憑（見本院99年度消
    債清字第22號案卷第5 、16頁），是抗告人於本件清算聲請
    「前2 年間」可處分所得扣除自己必要生活費用之餘額應為
    2 萬4,000 元，已可認定。而抗告人所執本院99年度消債清
    字第22號准予開始清算之裁定，認定抗告人每月必要生活費
    為1 萬2,150 元，故主張伊所得於扣除必要支出後應為零元
    ，符合免責之要件云云，惟查，上開裁定所認定者，乃抗告
    人聲請清算當時為維持自己生活所必要之支出，此由該裁定
    理由欄三、第6 行以下所載：「又據債務人陳稱其『現今』
    每月基本生活必要支出…」等語可知，並非聲請人聲請「前
    2 年間」之必要支出，是抗告人上開所辯，並不足採。又本
    件係經本院裁定開始清算程序，並同時終止清算程序，是普
    通債權人並未獲任何分配，亦足認定。從而，本件抗告人之
    普通債權人之分配總額低於抗告人聲請清算前2 年間，可處
    分所得扣除自己及依法應受其扶養者所必要生活費用之數額
    ，依上揭規定，本件抗告人不應免責，原裁定為債務人不免
    責之裁定，於法並無不合；抗告意旨指摘原裁定不當，求予
    廢棄，為無理由，應予駁回。
四、據上論結，本件抗告為無理由，依消費者債務清理條例第15
    條、民事訴訟法第495 條之1 第1 項、第449 條第1 項、第
    95條、第78條，裁定如主文。
中    華    民    國    99    年    9     月    29    日
                民事第一庭  審判長法  官  郭琇玲
                                  法  官  魏于傑
                                  法  官  范明達
上列正本係照原本作成。
本裁定不得再抗告。
中    華    民    國    99    年    9     月    30    日
                                  書記官  李心怡

司法院資訊處製作；財團法人民間司法改革基金會備份。
